【裁判字號】    92,台上,1522
【裁判日期】    920327
【裁判案由】    違反著作權法
【裁判全文】
最高法院刑事判決                              九十二年度台上字第一五二二號
    上  訴  人  甲○○
    選任辯護人  文
                李汶哲律師
                周奇杉律師
右上訴人因違反著作權法案件，不服台灣高等法院中華民國九十年十二月二十一日第
二審判決（九十年度上訴字第一三七四號，起訴案號：台灣台北地方法院檢察署八十
九年度偵字第四五○二、五八二一、六六二六、七○五一、一二四○九、一九四○一
號），提起上訴，本院判決如左：
    主  文
原判決撤銷，發回台灣高等法院。
    理  由
本件原判決認定：上訴人甲○○係台北市○○區○○里○○路二十六巷七號一樓「二
○○一電視遊樂器店」（登記名稱為「聖劍商行」）之實際負責人，自民國（下同）
八十八年十月間起，明知姓名年籍不詳之成年人所販售之電視遊樂器遊戲光碟片、電
腦遊戲光碟片及含燒錄電腦程式著作之任天堂GAME BOY遊戲卡匣等物，其電視遊樂器
遊戲光碟片透過遊戲器之執行，在電視畫面或電視遊樂器螢幕上會顯現分別為日商新
力電腦娛樂股份有限公司（下稱新力公司）、日商思奎爾公司（下稱思奎爾公司）在
我國取得商標專用權之「PS設計圖」、「XIsai及四方立體圖」及「FINAL FANTASY」
商標圖樣，其遊戲卡匣之包裝紙盒、說明書及卡匣上有如原判決附表四所示日商任天
堂股份有限公司（下稱任天堂公司）在我國取得商標專用權之商標圖樣，均為意圖欺
騙他人，於同一商品上分別使用相同於新力公司、思奎爾公司、任天堂公司上開商標
圖樣之仿冒商標商品，暨「 LICENSED BY SONY COMPUTER ENTERTAINMENT INC. SCEI
TM」、「PRODUCED BY OR UNDER LICNESE FROM SEGA ENTERPRISES LTD」等字樣之電
磁紀錄，及未經著作權人新力公司、思奎爾公司、任天堂公司及美商藝電公司（下稱
藝電公司）之同意或授權，擅自以重製之方法侵害其著作權之物（原判決附表三之「
太空戰士Ⅷ（FINAL FANTASY Ⅷ）」遊戲軟體為思奎爾公司擁有著作財產權之電腦程
式著作，由思奎爾公司於八十八年二月十一日在日本首次發行，並授權英特全股份有
限公司於同日在我國管轄區內同步發行，附表七所示「NBA LIVE 2000 」係藝電公司
享有著作權之電腦程式著作），竟基於販賣仿冒商標商品及意圖營利交付侵害著作權
之物與行使偽造私文書之概括犯意，多次購買仿冒盜版之遊戲光碟片及遊戲卡匣，在
上址意圖販賣、散布而陳列，並意圖營利而以每片光碟片新台幣（下同）五十元、每
個卡匣二百五十元之價格販賣交付予不特定人牟利，而就遊戲光碟部分同時行使燒錄
於各光碟所含如前述內容之偽造私文書，足以生損害於新力公司等前開出品、授權廠
商或創作者之商業利益，該期間營業利潤約十萬元，嗣於八十九年二月二十二日下午
六時許，為新力公司代理人徐嶸文律師會警在上址查獲，扣得上訴人所有供犯罪所用
如原判決附表一、三、六、七所示之仿冒商標、盜版電腦程式著作之遊戲光碟片等物
等情，因而撤銷第一審之判決，改判論處上訴人甲○○連續行使偽造私文書，足以生
損害於他人罪刑，固非無見。
惟查：一、刑法上所謂行使偽造之文書，除提出該偽造之文書外，尚須依以之充作真
正文書而加以使用之意，就所偽造文書之內容向他方有所主張，始足當之（本院四十
七年台上字第一○四八號、七十二年台上字第四七○九號判例要旨參照）。原判決認
定上訴人所購入之仿冒遊戲光諜，於執行時會出現上開偽造之新力公司等之授權文字
，足以生損害於各該公司，並於理由說明：上訴人將仿冒之遊戲光碟交予顧客，「既
如同正版遊戲光碟程式於販賣時就本預計藉機器或電腦處理顯示，非供一般消費者以
肉眼辨識之私文書向客戶提示，即達於對方可得瞭解之狀態就其內容有所主張，且足
生損害於該出品、授權廠、創作人之商業利益，應構成偽造文書之行使」云云，乃論
以刑法第二百十六條、第二百二十條、第二百十條之行使偽造準私文書罪。然倘上訴
人係以販賣仿冒商品之意思，廉價出售盜版電腦遊戲光碟片予不特定之消費顧客，顧
客亦明知係仿冒之商品，仍予以買受，則縱該盜版之電腦遊戲光碟片，透過電腦主機
之執行，會出現被害人新力公司等之上開授權文字，上訴人於出售該遊戲光碟片時，
何以即得認為係有以之充作真正文書加以使用之意，就所偽造文書之內容向他方有所
主張，而應負刑法之行使偽造私文書罪責，非無詳求之餘地。原審就此未遑審認明白
，遽論以行使偽造私文書罪，自嫌速斷。二、商標之使用，係指為行銷之目的，將商
標用於商品或其包裝、容器、標貼、說明書、價目表或其他類似物件上，而持有、陳
列或散布者，商標法第六條前段定有明文。原判決認定上訴人所販賣之仿冒遊戲光碟
片，經透過電視遊樂器執行，在電視畫面上會出現上述新力公司在我國取得商標專用
權之「PS設計圖」商標圖樣，屬商標之使用，乃併論以商標法第六十三條之販賣仿冒
商標商品罪；但上訴人販售之仿冒遊戲光碟，如外觀包裝上無該商標圖樣，須經播映
始於電視或電視遊樂器螢幕上顯示該商標圖樣，如何認其係基於行銷之目的，以使用
該偽造之商標圖樣，事實並未臻明瞭，原審據以論罪，即欠允洽。又依原判決事實欄
所載，上訴人購入、販售之仿冒遊戲光碟卡匣，除其上有使用新力公司之「PS設計圖
」及任天堂公司之商標圖樣外，並有使用新力公司之「XIsai 及四方立體圖」及思奎
爾公司之「FINAL FANTASY 」商標圖樣，侵害各該公司商標專用權之情事，其理由第
一項之（六），僅就上訴人侵害新力公司之「PS設計圖」及任天堂公司之商標專用權
部分，說明其係屬商標之使用，資為論罪之依據及理由，而置其餘部分於不顧，亦有
判決理由不備之違誤。且原判決並無「附件二」，其事實欄載稱上訴人購入之盜版遊
戲光碟，透過遊戲器之執行，在電視畫面或電視遊樂器螢幕上會顯現如原判決附件二
所示新力公司之「XIsai及四方立體圖」及思奎爾公司之「FINAL FANTASY」商標圖樣
云云，亦有可議。以上或為上訴意旨所指摘，或為本院得依職權調查之事項，應認原
判決有撤銷發回更審之原因。原判決關於不另諭知上訴人無罪部分，既經檢察官起訴
書指明與前開論罪部分有裁判上一罪關係，依審判不可分原則，應一併撤銷發回，附
予說明。
據上論結，應依刑事訴訟法第三百九十七條、第四百零一條，判決如主文。
中      華      民      國    九十二    年      三      月    二十七    日
                              最高法院刑事第十一庭
                                  審判長法官  呂  潮  澤
                                        法官  白  文  漳
                                        法官  陳  世  雄
                                        法官  孫  增  同
                                        法官  林  開  任
      右正本證明與原本無異
                                              書  記  官
中      華      民      國    九十二    年      四      月      一      日


司法院資訊處製作；財團法人民間司法改革基金會備份。
